臺灣雲林地方法院民事判決　　　　　　　99年度重訴字第44號
原　　　告　王美智
訴訟代理人　施裕琛律師
複代理人　　施宜昕律師
被　　　告　林招足
訴訟代理人　徐華憶
被　　　告　國泰人壽保險股份有限公司
法定代理人　蔡宏圖
訴訟代理人　黃莉宜
　　　　　　鄭博仁
　　　　　　吳靜怡
上列當事人間因車禍受傷事件，原告於刑事訴訟程序中提起請求
損害賠償之附帶民事訴訟，經本院刑事庭裁定（98年度交重附民
字第22號）移送民事庭，本院於民國100 年5 月3 日言詞辯論終
結，判決如下：
    主  文
被告林招足應給付原告新台幣貳佰玖拾柒萬陸仟伍佰陸拾元，
及自民國九十九年一月七日起，至清償日止，按年息百分之五計
算之利息。
原告其餘之訴駁回。
訴訟費用由被告林招足及原告各負擔二分之一。
本判決第一項於原告以新台幣貳拾玖萬柒仟元供擔保後，得假執
行。被告林招足如以新台幣貳佰玖拾柒萬陸仟伍佰陸拾元為原
告預供擔保，得免為假執行。
原告其餘假執行之聲請駁回。
    事    實
甲、原告方面：
壹、聲明：
一、被告應連帶給付原告新台幣（下同）6568,207元，及自民國
    （下同）99年1 月7 日起，至清償日止，按年息百分之五計
    算之利息。
二、請准宣告假執行。
三、訴訟費用由被告連帶負擔。
貳、陳述：
一、被告林招足於98年4 月1 日中午12時40分許，駕駛車牌號碼
    8889-EL 號自用小客車，途經雲林縣元長鄉內寮村10-2號東
    側丁字路口時，本應注意(一)閃光紅燈表示「停車再開」，車
    輛應減速接近，先停止於交岔路口前，讓幹道車優先通行後
    認為安全時，方得續行；(二)分向限制雙黃實線係用以劃分路
    面成雙向車道，禁止車輛跨越行駛，並不得迴轉；(三)左轉彎
    時，應距交岔路口30公尺前顯示方向燈或手勢，換入內側車
    道或左轉車道，行至交岔路口中心處左轉，並不得占用來車
    道搶先左轉；而依當時現場情形，天候晴、路面乾燥無缺陷
    、無障礙物、視距良好，別無不能注意之情事，被告林招足
    疏未注意，於途經上述有閃光紅燈號誌之交岔路口時，未暫
    停讓幹道車優先通行，且未達路口中心處，即跨越該路段分
    向限制雙黃實線，搶先提前左轉，適原告駕駛其所有車牌號
    碼GC7-235 號之重型機車，由北往南直行欲返家，將近駛入
    該交岔路口，被告林招足所駕駛之自用小客車左後方因而與
    原告機車車頭擦撞，原告人車倒地，致受有第3 至第4 頸椎
    椎間盤突出之傷害，經送醫救治仍罹有頸脊髓損傷併四肢癱
    瘓之傷害。
二、上揭事實業經刑事判決確定，有鈞院98年度交易字第193 號
    刑事判決可稽，被告林招足因違反道路交通安全規則之規定
    ，致原告受有上開傷害，而原告之損害與被告林招足之過失
    間具有直接因果關係，依民法第184 條第1 項、第193 條第
    1 項及第195 條第1 項之規定，被告林招足自應負損害賠償
    之責。
三、被告林招足為被告國泰人壽保險股份有限公司（下稱被告國
    泰人壽保險公司）之保險業務員，本件車禍發生當時係被告
    林招足任職之上班時間，有其出勤紀錄可考，被告林招足外
    出拉保險自屬執行被告國泰人壽保險公司之職務，爰依民法
    第188 條規定，訴請被告國泰人壽保險公司應與被告林招足
    負連帶賠償責任，說明如下：
  (一)本件車禍事故發生時間為正午，被告林招足並於本件刑案筆
    錄自陳當時要外出拉保險，則被告林招足當時係於上班時間
    有執行職務之行為。
  (二)保險業務員與保險公司之契約關係，在渠等間之勞雇關係有
    糾紛時，我國法院始認定為承攬關係（經常性給付之計算問
    題）；此外在其他法律領域，我國法院則認為保險業務員與
    保險公司為僱傭關係。被告提出臺灣台北地方法院99勞簡上
    7 號判決，係勞資糾紛，自不能斷章取義於本案比附援引。
    關於保險業務員有侵權行為時，依最高法院97年度台上字第
    603 號判決、94年度台上字第2243號判決意旨，保險公司均
    被認為僱用人，且保險公司於上開案件中之答辯均為雙方屬
    承攬關係、侵權違法行為非屬執行職務等，與被告國泰人壽
    保險公司答辯相仿，但均未被我國法院所採納。又被告林招
    足已自陳車禍發生當時係開車外出拉保險，堪認係為被告國
    泰人壽保險公司牟取利益之行為，核與民法第188 條之構成
    要件相符。
四、被告等再主張本件刑案中所為光碟勘驗筆錄記載原告得自行
    行走，然當時勘驗之爭議係檢察官主張重傷、被告主張普通
    傷害，是否達於重傷要件，與本件民事無涉，而光碟內容係
    原告轉頭部、腳有原地碎步，心切在尋找外勞及媳婦，一看
    即知為肢障之人，稱「自由行走」實在言過其實。上開事實
    如鈞院勘驗光碟內容即可明瞭，與財團法人嘉義長庚紀念醫
    院（下稱嘉義長庚醫院）99年12月20日（99）長庚院嘉字第
    00876 號函說明，並無不符。
五、原告因本件車禍事故受有下列損害：
  (一)醫藥費部分：
    原告因本件車禍事故受傷而分別於彰化基督教醫院雲林分院
    支出醫療費用519 元、嘉義長庚醫院支出醫療費用48,171元
    、國立臺灣大學醫學院附設醫院雲林分院（下稱台大醫院雲
    林分院）支出醫療費用10,911元及中國醫藥大學北港附設醫
    院支出醫療費用340 元，合計支出醫療費用59,941元。
  (二)增加生活上需要用品費用部分：
    原告因本件車禍事故受傷，而購買頸圈、醫療用品及冷熱敷
    袋，共支出9654元。
  (三)財產損失部分：
    因本件車禍事故原告所騎乘之車號GU7-235 號重型機車全毀
    ，主張以5000元計算該機車殘餘價值。
  (四)喪失及減少勞動能力之損害部分：
    原告因本件車禍事故致頸脊髓損傷併四肢癱瘓，終身不能從
    事工作，需專人看護，計算殘廢等級為第2 級，減少勞動能
    力比率為百分之百。又原告平日於元長菜市場賣雞肉、鵝肉
    等滷製肉品，因無法舉證每月精確之收入，故以現今勞工最
    低工資17,280元為計算基礎，而原告於本件車禍事故發生時
    為57歲，至法定退休年齡65歲計，尚有8 年，依霍夫曼計算
    法扣除期前之法定利息，原告得請求減少勞動能力之金額為
    1366,218元【計算式：17,280×12×6.00000000＝1366,218
    】。
  (五)看護費用部分：
    原告因本件車禍事故受有第3 至第4 頸椎椎間盤突出、頸脊
    髓損傷併四肢癱瘓之傷害，終身需專人看護，在住院期間已
    支出看護費用73,000元。又原告家人已自98年5 月8 日聘僱
    外籍看護工照料其生活起居，每月應負擔其薪資15,840元、
    就業安定基金2000元、保險費1038元及伙食費2038元，總計
    每月應負擔外籍看護工之費用為20,916元。而原告平均餘命
    （事故發生時，原告57歲）尚有27.35 年，計算原告尚應支
    出之看護費用為4254,394元。
    【計算式：20,916×12×16.00000000 ＋20,916×12×0.35
     ×（17.00000000 000.00000000 ）＝4254,394】
  (六)慰撫金部分:
    請求80萬元精神慰撫金。
  (七)綜上所述，原告因本件事故損害金額合計為6568,207元。【
    計算式：59,941＋9,654 ＋5,000 ＋73,000＋1,366,218 ＋
    4254,394＋800000＝6568,207】
乙、被告方面：
壹、被告林招足方面：
一、聲明：
  (一)駁回原告之訴及其假執行聲請。
  (二)訴訟費用由原告負擔。
  (三)如受不利之判決，願供擔保免予假執行。
二、陳述：
  (一)對刑事判決所記載之車禍發生時間、地點、雙方動向及原告
    受傷情形，除原告於事故發生當時之機車行駛方向係由北向
    南行駛外，其餘部分均無爭執。
  (二)對原告主張其所有車牌號碼GC7-235 重型機車之殘餘價值以
    5000元計算及原告受有醫療費用59,941元、增加生活上需要
    用品費用9654元及住院期間之看護費用73,000元之損害均不
    爭執。至於原告請求至死亡止之看護費用並不合理，因依台
    大醫院雲林分院99年1 月5 日台大雲分醫事字第0980011141
    號函文所示，原告肌力降低，雙手可舉，可拿物件，非上下
    肢已達毀損或嚴重損害之程度，應可認定原告日後靠藥物或
    復健治療仍可復原。且依鈞院98年度交易字第193 號刑案其
    中一片錄影光碟內容顯示，原告參與廟會時可以在他人不費
    力的攙扶下自由行走，亦未見雙手有何不自然之處，顯見原
    告復原之狀況良好，無需他人看護，且原告是否需終身專人
    照顧，嘉義長庚醫院亦回函表示需視病況變化判別，故原告
    請求終身看護之費用，被告認為並不合理。
  (三)對於原告主張以最低基本工資每月17,280元計算每月之勞動
    價值不爭執，但就原告是否喪失全部之勞動能力有爭執。雖
    台大醫院雲林分院98年6 月12日診斷證明書記載原告「頸脊
    髓損傷併四肢癱瘓」，然按98年7 月7 日嘉義長庚醫院所開
    立之診斷證明書所載，原告之傷勢仍為第三至第四頸椎椎間
    盤突出，且已轉復健科接受藥物及復健治療，而依上開鈞院
    刑事判決記載原告可自行於廟會自由行走，故被告認為原告
    目前仍在治療及復健中，尚有痊癒之可能。又原告目前已回
    市場工作，並無喪失勞動能力之情況。然嘉義長庚醫院99年
    12月20日（99）長庚院嘉字第00876 號函之主旨，顯與上開
    鈞院刑事判決有所差異，為避免該醫院僅針對原告於事故發
    生當時就診之病歷資料作書面判斷，請鈞院提供上開錄影光
    碟給醫院參酌或審慎評估原告傷勢，請原告至成大醫院再次
    鑑定，鑑定費用被告願意負擔。
  (四)對於原告請求之精神慰撫金，被告認為金額過高，而慰撫金
    之多寡，應斟酌雙方之身分、地位、資力與加害之程度及其
    他各種情行核定相當之數額，其數額是否相當，自應依實際
    加害行為與被害人所受之痛苦及雙方之身分、地位、經濟狀
    況等關係決定之。
貳、被告國泰人壽保險公司方面：
一、聲明：
  (一)原告之訴駁回。
  (二)訴訟費用由原告負擔。
  (三)若受不利之判決，願以新台幣或同額之金融機構無記名可轉
    讓定期存款單供擔保，請准宣告免予假執行。
二、陳述：
  (一)被告林招足於被告國泰人壽保險公司北港通訊處任營業專員
    職，專司保險招攬工作，並對被告國泰人壽保險公司之保險
    客戶提供收費服務、各種保險金給付申請及款項轉交、保單
    借款之申請、利息之收取及償還款解繳公司等各項服務，且
    依所招攬之保險契約是否成立，及要保人是否繳費，領取佣
    金（即工作成果之對價），而被告林招足就保險招攬工作，
    可自行決定保險招攬對象、時間及地點，被告國泰人壽保險
    公司對被告林招足所提供之前揭勞務，並無指揮監督之權，
    參照最高法院94年台上字第573 號判決意旨及臺灣台北地方
    法院99年度勞簡上字第7 號判決意旨，顯見被告林招足與被
    告國泰人壽間係承攬關係（無從屬關係），並非僱傭關係，
    核與民法第188 條僱用人連帶賠償責任之構成要件有間，被
    告國泰人壽保險公司自無需就被告林招足駕車肇事負連帶賠
    償責任。
  (二)縱鈞院認為被告林招足招攬保險工作為僱傭關係，而被告林
    招足交通違規肇事，固經鈞院刑事判決在案，惟該交通違規
    肇事顯非保險業務員管理規則第15條第1 項、第3 項所規定
    之招攬保險之行為，而被告林招足駕車係屬其日常生活之一
    部分，並非其工作所需從事之行為，除無法使被告國泰人壽
    保險公司獲利外，外觀上更非執行招攬保險職務，況被告國
    泰人壽保險公司業務人員之出勤（上班）時間僅為「早上8
    點30分至9 點30分」，及被告國泰人壽保險公司僅規定前揭
    時段業務員需至公司參加早會，其餘時間則為業務人員自行
    運用安排，並非上班時間，足見被告林招足交通違規肇事時
    間（中午12時40分），並非被告國泰人壽保險公司業務員上
    班之時間，又被告林招足所駕駛之自用小客車並非被告國泰
    人壽保險公司所提供，外觀亦無被告國泰人壽保險公司之標
    誌，由一般社會大眾立場觀之，實無從知悉被告林招足之行
    為係執行職務，故依司法院71年11月5 日（71）廳民一字第
    0802號函、最高法院67年台上字第2032號判例、42年台上字
    第1224號判例、56年台上字第2829號判決意旨，被告林招足
    非執行被告國泰人壽保險公司之職務，且非於上班時間發生
    之行為，核與民法第188 條第1 項之構成要件不合，被告國
    泰人壽保險公司自無庸負僱用人連帶損害賠償責任。
  (三)依強制汽車責任保險法第7 條、第32條及台灣士林地方法院
    99年度訴字第431 號民事判決意旨，因汽車交通事故遭致傷
    害者，應得依強制汽車責任保險法之規定，向加害人之保險
    人請求保險給付，待保險人為給付後，該保險給付可視為被
    保險人損害賠償之一部分，受害人如欲向加害人請求損害賠
    償，於受領理賠部分金額後應予扣除，始向加害人就剩餘部
    分為請求，因被告林招足於臺灣產物保險公司投有強制汽車
    責任保險，若原告於領取保險人之保險給付後，該保險給付
    即視為損害賠償之一部分，被告國泰人壽保險公司於受損害
    賠償請求時，應得扣除之。
  (四)依嘉義長庚醫院99年12月20日（99）長庚院嘉字第00876 號
    函之主旨載明，有關原告之「就醫情況」，而非其現在或未
    來是否「終身喪失工作能力」且該函說明欄(二)，雖載明「傷
    害發生一年後復原較不易，痊癒可能性低」惟並未說明第二
    年、第三年或日後是否完全無治癒之可能性。況鈞院刑事判
    決認定：「告訴人王美智本可以在他人不費力的攙扶下自由
    行走，且可在未攙扶之情況下轉身、坐下，其在整個參與廟
    會的過程中，表情態度均正常自然，可以坐正地正常轉頭、
    仰頭與人交談，未見有何身體不適之處，亦未見其雙手有何
    不自然之處（如行走時完全垂擺於身旁，一望即知毫無肢力
    可言），雙腳及行走亦未見有何特殊不尋常的異狀。況該廟
    會往來人等甚多，為時不短，告訴人仍可參加，在過程中不
    時與人交談，若告訴人王美智四肢行動已嚴重困難，其當不
    致於仍有意願、體力參與該廟會。是以，告訴人王美智所受
    之傷勢，即難謂其四肢有達於毀敗或嚴重減損之程度，與刑
    法第10條第4 項第4 款所規定重傷之定義不符，其所受傷勢
    ，應以普通傷害視之。」顯與上開嘉義長庚醫院之函說明欄
    有出入。是否嘉義長庚醫院僅係就原告當時受傷及就醫之情
    況評估，或是否鈞院未將原告可自行於廟會行走之影帶併送
    鑑定，始造成上述原告是否終身喪失工作能力之疑義，果如
    此，請鈞院將原告於嘉義長庚醫院之病歷及前揭影帶資料，
    函送嘉義長庚醫院及成大醫院再次鑑定，以釐清前述疑義。
  (五)縱認上開嘉義長庚醫院之回函得認係對原告日後復原狀況之
    評估，然該函第二點載明：「王君98年4 月1 日至本院急診
    之傷勢，有傷及頸脊髓，有影響四肢活動能力，其治療及復
    健後仍有四肢麻木、僵硬及無力狀況，傷害發生一年後復原
    較不易，痊癒可能性很低」，則嘉義長庚醫院僅就原告受傷
    後第一年之復原之可能性為評估，不得據此逕認原告日後無
    痊癒可能。又上開回函第三點應係接續第二點所為之結論，
    縱然原告從事工作恐有困難，但應僅只受傷後第一年，其後
    原告是否無法從事工作，仍應就原告實際狀況判斷之。另原
    告請求日後之看護費高達4254,394元，惟鈞院刑事庭已認定
    「未見有何身體不適之處，亦未見其雙手有何不自然之處，
    雙腳及行走亦未見有何特殊不尋常的異狀。」且依嘉義長庚
    醫院之回函所載，嘉義長庚醫院亦未判斷原告日後是否需專
    人照顧，原告主張終身需專人看護，顯言過其實，故原告對
    於工作能力喪失及增加生活上需要（看護費）之損害，空言
    主張受有1366,218元及4254,394元之損失，實不足採信。
  (六)原告因本件車禍事故所致之傷害程度，非如原告所述之重大
    ，且鈞院刑事庭亦僅認為係普通傷害，原告是否有終身喪失
    工作能力或需專人看護，亦屬不明，則原告請求之慰撫金顯
    然過高。
  (七)原告於98年4 月1 日發生本件車禍事故，並主張因本件車禍
    事故致身體已達殘廢不能工作程度，惟據悉原告於本次車禍
    事故發生後竟能投保人壽保險公司之個人壽險，若原告已達
    殘廢不能工作之程度，為何能投保該保險？原告之身體狀況
    實啟人疑竇，請鈞院函詢中華民國人壽保險商業同業公會原
    告保險之相關資料，以明瞭原告身體之狀況。
    理    由
壹、程序事項：
一、被告林招足及其訴訟代理人未於最後言詞辯論期日到場，而
    本院前通知被告林招足訴訟代理人之言詞辯論期日通知書均
    係向被告林招足之住所為送達（因其訴訟代理人未於委任狀
    記載送達處所），被告林招足之訴訟代理人仍有到庭，可見
    此一送達方法不會造成被告林招足之訴訟代理人不能到庭之
    原因，應屬合法送達，又核無民事訴訟法第386 條各款所列
    情形，爰依原告之聲請，對被告林招足部分由其一造辯論而
    為判決。
二、按訴狀送達後，原告不得將原訴變更或追加，但被告同意者
    ；擴張或減縮應受判決事項之聲明者，不在此限。被告於訴
    之變更或追加無異議，而為本案之言詞辯論者，視為同意變
    更或追加，民事訴訟法第255 條第1 項第1 、3 款、第2 項
    定有明文。本件原告於98年12月16日所提附帶民事起訴狀，
    僅以林招足為被告，訴之聲明為：「被告應給付原告新台幣
    6583,367元，及自本訴狀繕本送達翌日起至清償日止，按年
    息百分之五計算利息。」該起訴狀繕本並於98年12月21日送
    達被告林招足，原告嗣於98年1 月4 日所提附帶民事狀追加
    國泰人壽保險公司為被告，訴之聲明為：「被告及追加被告
    應連帶給付原告新台幣6583,367元，及自本訴狀繕本送達翌
    日起至清償日止，按年息百分之五計算利息。」該追加被告
    狀於99年1 月6 日送達被告國泰人壽保險公司，原告嗣後又
    分別於99年11月23日本院言詞辯論時當庭主張請求二被告之
    遲延利息起算日變更為「自99年1 月7 日起算」、於100 年
    3 月15日言詞辯論當庭主張請求金額變更為「6568,207元」
    ，原告上開訴之追加及變更，被告等均未表示異議，且為本
    案之言詞辯論，應視為同意原告訴之追加及變更，則原告所
    為訴之追加及變更，程序上於法並無不合，應予准予。
貳、兩造不爭執事項：
一、對刑事判決所記載之車禍發生時間、地點、雙方動向及原告
    受傷情形，除原告於事故發生當時之機車行駛方向雙方均認
    應更正為由北向南行駛外，其餘部分均無爭執。
二、對原告主張其所有車牌號碼GC7-235 號重型機車之殘餘價值
    以5000元計算不爭執。
三、對原告受有醫療費用59,941元、增加生活上需要用品9654元
    及住院期間之看護費用73,000元之損害部分均不爭執。
四、對於原告主張以最低基本工資每月17,280元計算其每月之勞
    動價值不爭執。
五、對附帶民事訴訟卷附台大醫院雲林分院及嘉義長庚醫院之診
    斷證明書不爭執。
六、對於臺灣省嘉雲區車輛行車事故鑑定委員會98年10月30日嘉
    雲鑑980702字第0985803699號函送鑑定意見書第柒項鑑定意
    見，被告林招足為肇事原因、原告無肇事因素不爭執。
七、對本院98年度交易字第193 號刑事案件向健康保險局查原告
    在本件車禍發生前有無相同疾病之就診紀錄結果為無舊疾，
    及台大醫院雲林分院、嘉義長庚醫院對原告病情之說明不爭
    執。
八、對本院98年度交易字第193 號卷內中央健康保險局南區分局
    所送原告王美智門診就醫紀錄明細表不爭執。
九、原告尚未領取任何強制汽車責任保險理賠。
、兩造爭執事項：
一、原告請求以勞工每月基本工資17,280元，核算八年喪失勞動
    能力之損害是否有據？
二、原告請求終身之看護費用是否有據？
三、原告請求精神慰撫金80萬元是否過高？
四、被告國泰人壽保險公司對原告所受之傷害，是否需依民法第
    188 條規定與被告林招足負連帶賠償責任？
肆、法院的判斷：
甲、被告林招足部分：
一、本件兩造對刑事判決所記載之車禍發生時間、地點、雙方動
    向及原告受傷情形，除原告於事故發生當時之機車行駛方向
    雙方均認應更正為由北向南行駛外，其餘部分均無爭執，而
    原告所主張的車禍發生經過相關事實，即是引用刑事判決所
    認定的事實（如原告於事實欄之陳述），因此本院認為原告
    所主張之事實，均可信為真正。被告對原告所請求之醫療費
    用共59,941元、因受傷所增加生活上需要之用品費用9654元
    、住院期間之看護費用73,000元及以5000元計算原告所騎車
    牌號碼GC7-235 號重型機車之殘餘價值部分均不爭執，故原
    告此部分之主張亦堪信為真實。
二、被告林招足因過失不法侵害原告之身體，既經認定，按因故
    意或過失，不法侵害他人之權利者，負損害賠償責任。汽車
    、機車或其他非依軌道行駛之動力車輛，在使用中加損害於
    他人者，駕駛人應賠償因此所生之損害。又不法侵害他人之
    身體、健康、名譽、自由、信用、隱私、貞操，或不法侵害
    其他人格法益而情節重大者，被害人雖非財產上之損害，亦
    得請求賠償相當之金額。民法第184 條第1 項前段、第191
    條之2 、第195 條第1 項分別定有明文，原告請求被告林招
    足給付損害賠償，自屬有據。茲先將原告之損害金額析述如
    下：
  (一)醫療費用部分：
    原告主張因本件車禍受傷而分別於彰化基督教醫院雲林分院
    支出醫療費用519 元、嘉義長庚醫院支出醫療費用48,171元
    、台大醫院雲林分院支出醫療費用10,911及中國醫藥大學北
    港附設醫院支出醫療費用340 元，合計支出醫療費用59,941
    元，已據提出醫療費用收據（正本或影本）為證，復為被告
    林招足明示不爭執，應予照列。
  (二)增加生活上需要之用品費用部分：
    原告主張因本件車禍事故受傷，而購買頸圈、醫療用品及冷
    熱敷袋，共支出9654元，已據提出尚楊醫療器材行、杏一醫
    療用品公司虎尾門市部、杏暉醫療器材行所開立之統一發票
    或收據（均影本）為證，復為被告明示不爭執，應予照列。
  (三)財產損失部分：
    原告主張因本件車禍事故致其所騎乘之車號GU7-235 號重型
    機車全毀，以5000元計算該機車殘餘價值，已據提出機車車
    輛異動登記書（影本）為證，復為被告明示不爭執，應予照
    列。
  (四)喪失勞動能力之損害部分：
    原告主張其於本件事故發生時為57歲，至65歲退休還有八年
    ，車禍迄今尚在復健，已喪失全部勞動能力，且需專人全日
    看護，依照勞工基本工資每月17,280元核算八年，請求被告
    賠償1366,218元等語。被告林招足則以原告是否喪失全部之
    勞動能力尚有疑義，且原告目前已回市場工作，並無喪失勞
    動能力之情況資為抗辯。經查：
  １依嘉義長庚醫院99年12月20日（99）長庚院嘉字第00876 號
    函（在卷）對原告之就醫情況說明：「二、王君98年4 月1
    日至本院急診之傷勢，有傷及頸脊髓，有影響四肢活動能力
    ，其治療及復健後仍有四肢麻木、僵硬及無力狀況，傷害發
    生一年後復原較不易，痊癒可能性很低。三、王君傷勢有造
    成工作能力減損，目前該君僅能使用柺杖並於他人監視或扶
    持下行走，且左上肢常有嚴重麻木並有無力的情形，從事工
    作恐有困難。四、王君98年4 月1 日至5 月12日住院期間需
    人全日看護，出院後亦需人看護日常生活起居，看護期間需
    隨病況變化方能判別。」可資認定原告之工作能力已全部喪
    失，被告林招足雖辯稱原告已回市場工作，然依前揭醫院之
    說明，原告縱回市場應也不能從事原來之工作，被告林招足
    復未提出證據證明原告之工作能力未喪失，其抗辯為不可採
    。
  ２被告林招足對於原告主張以基本工資每月17,280元計算勞動
    價值不爭執。而原告王美智係於41年11月26日出生，有原告
    之戶籍謄本在卷可稽。又原告在本件車禍事故發生當時（98
    年4 月1 日）尚未滿57歲，故本院認為原告主張以98年度之
    基本工資每月17,280元計算至滿65歲為止共八年減少勞動能
    力之損害額尚屬合理，原告主張依霍夫曼法扣除期前利息後
    之金額為1366,218元【計算式：17,280×12×6.00000000＝
    1366,218，元以下四捨五入，以下同】，多扣期前利息對被
    告並無不利，故原告主張其減少勞動能力之損害，於上開金
    額之範圍內，自屬有據。
  (五)看護費用部分：
  １原告主張自98年4 月2 日起至同年5 月8 日止住院期間所支
    出之看護費用為73,000元，已據提出看護人吳美蓮、李雪嬌
    所出具之收據為證，復為被告明示不爭執，應予照列。
  ２原告主張終身需由專人全日看護，而原告之家人已於98年5
    月8 日起聘僱外籍看護工照顧原告之生活起居，每月需支出
    之看護費用為20,916元等語。被告林招足對於每月以20,916
    元計算僱用外籍看護工之支出並未爭執（此金額比實際支出
    金額略低），但以在本院98年度交易字第193 號刑事案件中
    提出之一片錄影光碟內容顯示，原告參與廟會時可以在他人
    不費力的攙扶下自由行走，亦未見雙手有何不自然之處，顯
    見原告復原之狀況良好，無需他人看護，且原告是否需終身
    專人照顧，嘉義長庚醫院亦回函表示需視病況變化判別，故
    原告目前請求終身看護之費用並不合理為辯。本院認為被告
    傷後恢復之可能性應以具醫學專業知識且長期為原告看診治
    療之醫師認定為準，不具醫學專業知識之人觀看偶然一次之
    錄影光碟所作的判斷尚難為據。以嘉義長庚醫院回函對原告
    之病情已有相當詳細之說明，被告請求提供上開錄影光碟給
    嘉義長庚醫院參酌或請原告至成大醫院再次鑑定，本院認為
    沒有必要。但因上開99年12月20日嘉義長庚醫院之回函對於
    原告需人看護日常生活起居之期間為多久，認為需隨病況變
    化方能判別，堪認目前尚無法為明確之認定，而原告之病情
    雖已有改善，但要全部恢復之可能性卻很低，本院參照民事
    訴訟法第222 條第2 項規定之精神，酌量一切情形，暫定原
    告關於僱用外籍看護工之期間以自98年05月08日起五年八個
    月為限，超過五年八個月部分，則屬目前尚不能認定原告有
    此損害發生，如原告因被告林招足本件過失傷害行為，於五
    年八個月後仍有支出看護費用之需要，因屬屆時才發生之損
    害，當可另行請求。
  ３依上開說明，原告關於看護費之損失尚可分為「於主文所
    示遲延利息起算日（99年01月07日）以前已發生部分」（無
    需扣除期前利息）及「於主文所示遲延利息起算日（含當
    日）以後才發生部分」（應扣除期前利息）。其中部分除
    前述住院期間外，自98年05月08日起至99年01月06日止，以
    八個月計，金額為167328元【計算式：20,916×8 ＝167328
    】。其中部分為自99年01月07日起五年（應扣除期前利息
    ），依霍夫曼法扣除期前利息後之金額為1095,422元。【計
    算式：20,916×12×4.00000000＝1095,422】，故原告所主
    張看護費用支出之損害，可認有據者共為73,000＋167328＋
    1095,422＝1335,750元。
  (五)精神慰撫金部分：
    按「法院對於精神慰撫金之量定，應斟酌侵權行為人與被害
    人之身分、地位及經濟狀況等關係定之」（最高法院76年台
    上字第1908號判例參照）。本件原告主張被告應賠償原告精
    神慰撫金80萬元。經查，原告因本件車禍事故有傷及頸脊髓
    ，在治療及復健後仍有四肢麻木、僵硬及無力之狀況，且痊
    癒可能性很低，有嘉義長庚醫院99年12月20日（99）長庚院
    嘉字第00876 號函在卷可憑，堪認原告之身體、精神確受有
    相當痛苦。本院審酌原告所受傷害程度及傷後恢復狀況，並
    參酌兩造之身分、地位、財產資力（有財產及所得資料在卷
    可考，因屬個人隱私，僅予參酌，不予揭露）等一切情狀，
    認原告主張精神慰撫金80萬元，實嫌過高，應以20萬元為適
    當。
  (六)綜上，原告因本件車禍事故所受之損害金額總計為2976,563
    元。【計算式：59,941＋9654＋5000＋1366,218＋1335,750
    ＋200,000 ＝2976,563】，原告所主張超過上開金額之損害
    ，不能認許。
四、肇事責任：
    兩造對於臺灣省嘉雲區車輛行車事故鑑定委員會98年10月30
    日嘉雲鑑980702字第0985803699號函送鑑定意見書第柒項鑑
    定意見，被告林招足為肇事原因、原告無肇事因素既不爭執
    。則被告林招足對原告所受上開損害，應負全部賠償責任，
    民法第217 條第1 項規定「損害之發生或擴大．被害人與有
    過失者，法院得減輕賠償金額，或免除之。」在本件無適用
    餘地。
五、復按「保險人依本法規定所為之保險給付，視為被保險人損
    害賠償金額之一部分；被保險人受賠償請求時，得扣除之。
    」強制汽車責任保險法第32條定有明文。是以，本件在計算
    被告應給付之損害賠償數額時，應將原告已受領之強制汽車
    責任保險金予以扣除。然因本件原告並未領取任何強制汽車
    責任保險給付，為被告所不爭執，則無從自原告請求之損害
    賠償額中扣除。
六、末按「給付無確定期限者，債務人於債權人得請求給付時，
    經其催告而未為給付，自受催告時起，負遲延責任。其經債
    權人起訴而送達訴狀，或依督促程序送達支付命令，或為其
    他相類之行為者，與催告有同一之效力。」又「遲延之債務
    ，以支付金錢為標的者，債權人得請求依法定利率計算之遲
    延利息。」再「應付利息之債務，其利率未經約定，亦無法
    律可據者，週年利率為百分之五。」民法第229 條第2 項、
    第233 條第1 項前段、第203 條分別定有明文。從而，原告
    依據侵權行為之法律關係，得請求被告林招足賠償之金額在
    2976,563元，及自99年1 月7 日起，至清償日止，按週年利
    率百分之五計算之法定遲延利息範圍內，於法有據，應予准
    許。至原告超過此部分之請求則屬無據，應予駁回。
乙、被告國泰人壽保險公司部分：
一、被告國泰人壽保險公司對原告所受之傷害，是否需依民法第
    188 條規定負僱用人之責任，與被告林招足連帶賠償原告之
    損害？
  (一)按受僱人因執行職務，不法侵害他人之權利者，由僱用人與
    行為人連帶負損害賠償責任，民法第188 條第1 項前段定有
    明文。次按民法第188 條僱用人責任之規定，係為保護被害
    人而設，故此所稱之受僱人，應從寬解釋，不以事實上有僱
    傭契約者為限，凡客觀上被他人使用為之服勞務而受其監督
    者，均係受僱人。亦即依一般社會觀念，認其人係被他人使
    用為之服務而受其監督之客觀事實存在，即應認其人為該他
    人之受僱人，至於該他人之主觀認識如何，要非所問（最高
    法院78年度台上字第207 號判決意旨參照）。則被告林招足
    是否為被告國泰人壽保險公司之受僱人，本不以其間有事實
    上僱傭契約為限，凡客觀上被他人使用為之服勞務而受其監
    督者均屬之。經查：本件被告林招足係在被告國泰人壽保險
    公司北港通訊處任營業專員職，為被告國泰人壽保險公司所
    不爭執，且被告國泰人壽保險公司有給付被告林招足薪資一
    節，有本院依職權調閱被告林招足98年度之稅務電子閘門財
    產所得明細表附卷可參，自足認被告林招足為被告國泰人壽
    保險公司之受僱人。
  (二)次按僱用人藉使用受僱人而擴張其活動範圍，並享受其利益
    。就受僱人執行職務之範圍，或所執行者適法與否，恆非與
    其交易之第三人所能分辨，為保護交易之安全，如受僱人之
    行為在客觀上具備執行職務之外觀，而侵害第三人之權利時
    ，僱用人固應依民法第一百八十八條第一項規定與受僱人負
    連帶賠償責任。然若於客觀上並不具備受僱人執行職務之外
    觀，或係受僱人個人之犯罪行為而與執行職務無關，自無命
    僱用人負賠償責任之理（最高法院98年台上字第763 號判決
    要旨參照）。原告雖主張本件車禍事故係於被告林招足要外
    出招攬保險途中發生，但被告林招足所駕駛之車輛並非被告
    國泰人壽保險公司所提供，而駕駛車輛之行為亦非被告林招
    足擔任被告國泰人壽保險公司保險業務員之職務上行為，依
    前揭說明，被告國泰人壽保險公司對原告所受之傷害，不需
    依民法第188 條規定負僱用人之責任，與被告林招足連帶賠
    償原告之損害。
二、原告主張被告國泰人壽保險公司應與被告林招足連帶負賠償
    責任，於法尚屬無據。其對被告國泰人壽保險公司之訴應予
    駁回。
伍、原告陳明願供擔保請准宣告假執行，被告亦陳明願供擔保，
    請准免為假執行，就本判決主文第一項部分，經核均無不合
    ，爰分別酌定相當之擔保金額，均予准許。至於原告敗訴部
    分，其假執行之聲請亦失所附麗，應併予駁回。
陸、本件事證已臻明確，被告聲請將原告於嘉義長庚醫院之病歷
    資料及上開於本院刑事庭提出之錄影光碟，函送嘉義長庚醫
    院或成大醫院再次鑑定原告之傷勢，或請原告至成大醫院再
    為鑑定，本院認無必要。本件既依上述理由而為判決，兩造
    其餘主張及舉證，與上開論斷無涉或無違，不再一一審酌。
柒、結論：本件原告之訴，為一部有理由，一部無理由，並依民
    事訴訟法第385 條第01項前段、第79條、第390 條第2 項、
    第392 條判決如主文。
中    華    民    國  100     年    5     月    17    日
                  民事第一庭    法  官  邱瑞裕
以上為正本，係照原本作成。
如對本判決上訴，須於判決送達後20日內向本院提出上訴狀。如
委任律師提起上訴者，應一併繳納上訴審裁判費。
中    華    民    國   100    年    5     月    17    日
                                書記官  陳文明